臺灣高等法院刑事判決　　　　　　　　93年度上訴字第1349號
上　訴　人　臺灣桃園地方法院檢察署檢察官
上　訴　人　甲○○
即　被　告
　　　　　　　　　　段9號3樓（臺北市內湖區戶政事務所）
上列上訴人因偽造文書等案件，不服臺灣桃園地方法院90年度訴
字第995號，中華民國93年4月2日第一審判決（起訴案號：臺灣
桃園地方法院檢察署90年度偵字第3777號、第5188號），提起上
訴，本院判決如下：
    主  文
上訴駁回。
    事實及理由
一、本案經本院審理結果，認第一審以上訴人即被告甲○○牽連
    犯刑法第三百四十九條第二項之故買贓物罪、及刑法第二百
    十六條、第二百十二條之行使變造特種文書（汽車號牌，此
    部分檢察官起訴時所引用之法條雖為刑法第二百十六條、第
    二百十一條，然業於原審中變更為刑法第二百十六條、第二
    百十二條，無庸變更起訴法條）罪，從一重依故買贓物罪判
    處有期徒刑五月；及另犯刑法第三百二十條第一項之竊盜罪
    ，依連續犯規定加重其刑後，判處有期徒刑一年六月；並定
    應執行刑為有期徒刑一年十月，認事用法及量刑均無不當，
    應予維持，並引用第一審判決書記載之事實、證據及理由（
    如附件）。
二、被告提起上訴，並未附具上訴理由具體指摘原判決關於認定
    事實、調查證據、適用法律、及量刑有何違法或不當之處，
    空言聲明不服，自無理由，應予駁回。
三、檢察官上訴意旨略以：(1)惟被告另於本件判決前之民國（下
    同）八十八年十二月二十日上午八時，先在桃園縣大園鄉西
    濱高架橋工程工地間，竊取宋丁晚所有之發電機，復於同月
    二十五日一時，在臺北市大直橋改建工程工地，竊取乙○○
    所有之發電機後，置放於連久勝位於苗粟縣頭份鎮○○里○
    ○路二五二號宅後空地處，嗣於八十九年一月一日十三時許
    ，為警在上址處查獲。被告前開犯行與本件之犯罪時間緊接
    ，手段相同，所犯罪名又同一，顯基於概括之犯意反覆為之
    ，為連續犯，屬裁判上之一罪。依審判不可分原則，該案應
    為起訴效力所及，原審未及斟酌審判，難認原判決允當。(2)
    有關被告甲○○意圖為自己不法之所有，於九十年二月二十
    五日，在桃園縣龜山鄉○○○路一一六號厚本公司倉庫內，
    利用駕駛ＡＰ－二七六號營業大貨車載運貨物之便複製鑰匙
    ，而竊取該營業用大貨車內汽油部分之犯行，原審僅就車輛
    部分認定被告為「使用竊盜」，而不另為無罪之諭知，惟此
    與起訴之竊取汽油事實不符，對於竊取汽油犯行是否成立犯
    罪亦未予論述，自有已受請求之事項未予判決之違法。又使
    用他人汽車必使用車內之油料，等於利用機械將該等油料置
    於自己實力支配下消耗，以得自己使用之利益，此與自車內
    將汽油取出用其他方法消耗無異，縱行為人係出於暫時使用
    他人汽車之意思，仍應構成竊盜罪。被告先後六次利用厚本
    公司之前揭大貨車竊取發電機六部得逞，載運之路途非短，
    消耗之油料應非少量，足見有無償使用他人油料之不法所有
    意圖，此部分竊盜油料犯行應堪認定等語。惟查：
  (一)按連續犯之所謂出於概括犯意，必須其多次犯罪行為自始均
    在一個預定犯罪計劃以內，出於主觀上始終同一犯意之進行
    ，若中途另有新犯意發生，縱所犯為同一罪名，究非連續其
    初發的意思，即不能成立連續犯（最高法院七十年台上字第
    六二九六號判例）。查本件被告經起訴判決之前開連續竊取
    發電機之犯行，犯罪時間集中在八十九年九、十月間起至九
    十年二月二十四日止，犯罪手段則係利用受僱於厚本公司駕
    駛車輛之際，複製厚本公司倉庫及大貨車鑰匙，伺機竊取厚
    本公司所有之發電機；而上訴意旨所指被告涉嫌竊盜宋丁晚
    、及乙○○所有發電機部分之犯行（即台灣桃園地方法院檢
    察署九十三年度偵字第六二五八號移送併辦意旨），犯罪時
    間分別在八十八年十二月二十日及同年月二十五日，距離本
    案之犯罪時間相隔已達將近十月之久，所利用之犯罪機會及
    犯罪手段亦不相同，顯然並非自始基於一個預定犯罪計劃以
    內，出於主觀上始終同一犯意進行，而係另行起意為之，與
    本案之連續竊盜犯行自無連續犯之裁判上一罪關係可言，非
    起訴效力所及，法院自不得予以審判。原審法院基此理由，
    未予裁判，自無不合。
  (二)法院不得就未經起訴之犯罪審判，刑事訴訟法第二百六十八
    條定有明文。而犯罪事實有無經起訴，應以起訴書所記載之
    犯罪事實為準，起訴書所記載之社會事實事實，又應與國家
    刑罰權對象之抽象犯罪事實之犯罪構成要件相當，始能認為
    已經起訴，至於檢察官在起訴書「證據並所犯法條」欄所為
    之論述，與犯罪事實有無起訴之判斷無關。查此部分檢察官
    在起訴書中所記載之犯罪事實為「甲○○另基於為自己不法
    所有之概括意圖，先後自八十九年九、十月間起，至九十年
    二月二十五日間，利用過去為厚本公司駕駛車牌號碼ＡＰ－
     二七六號營業大貨車載運貨物之便所複製之鑰匙，先後多
    次潛入臺北縣林口鄉○○○路一一六號厚本公司之倉庫，於
    未得厚本公司之同意下，利用公司上之起重機具，視發電機
    大小而將發電機吊至上開懸掛變造車牌之自小貨車或車牌號
    碼ＡＰ－二七六號營業大貨車上，分次將竊得之如附表所示
    發電機共六台，載運至桃園縣平鎮市○○路九七巷十六弄三
    八號旁空地藏放，再將上開營業大貨車開回上開倉庫停放。
    嗣於九十年二月二十五日，因厚本公司負責人丙○○發現甲
    ○○將該營業大貨車開離倉庫，而報警循線於龜山鄉○○○
    路、清華五街口，逮獲駕駛該營業大貨車之甲○○，並偕同
    甲○○至其藏放發電機處，起出前揭六部發電機、營業大貨
    車與懸掛變造車牌之自小貨車。」。依該犯罪事實所載，檢
    察官僅就被告竊盜發電機部分起訴，此外完全未記載被告如
    何意圖為自己不法之所有、竊盜該大貨車內之汽油使用等事
    實，故而被告是否涉嫌竊盜ＡＰ－二七六號營業大貨車或竊
    盜車內「汽油」等部分，均未經起訴，已極為灼然，至於檢
    察官在起訴書「證據並所犯法條」欄二內雖有「被告... 盜
    用大貨車內汽油之行為」等記載，然與犯罪事實欄內所記載
    之社會事實並不一致，自不發生起訴之效力。故原判決即使
    未就被告「竊盜汽油」部分予以裁判，亦無就已受請求事項
    未予裁判之情事可言。再查一般汽車行駛時均需以汽油作為
    燃料，汽油本身固為獨立之動產，然而注入汽車油箱之後，
    油箱內之汽油已屬於該汽車之從物，竊盜汽車當然包括汽車
    油箱內之汽油在內，該汽油自不能與汽車割離而單獨成為國
    家刑罰權行使之對象。且本案被告使用前開ＡＰ－二七六號
    大貨車並無為自己或第三人不法所有之主觀意思要件，並不
    成立竊盜罪，其又非將汽油自汽車油箱內抽取分離，脫離汽
    車車身納入本身實力支配下單獨作為竊盜之犯罪客體，自與
    刑法上竊盜罪之犯罪構成要件不相適合。
  (三)綜上所述，檢察官之上訴為無理由，應予駁回。
四、檢察官移送併案意旨另以：(1)（台灣士林地方法院檢察署九
    十三年度偵字第三七九八號）被告意圖為自己不法所有，於
    八十六年九月二十二日二時許，在嘉義縣民雄鄉又隆里二十
    三號公墓旁，竊取嘉義縣民雄鄉公所所有之挖土機一台後，
    經詹錦源（已另案為不起訴處分確定）接洽，再將之租予鄧
    朝明（已另案為不起訴處分），嗣於同年十月二十三日十六
    時許，在苗栗縣卓蘭鎮上新里大安溪勝興砂石場，為警查獲
    該輛挖土機，而被告甲○○為求脫免刑責，竟於八十八年三
    月、四月間，在台灣板橋地方法院檢察署檢察官偵查期間，
    以二十萬元之代價央求李明恭（另經不起訴處分確定）頂替
    其罪行，並以丁○○名義寄面額為一萬元之匯票予李明恭之
    女友陳美惠。(2)（台灣桃園地方法院檢察署九十三年度偵字
    第六二六０號、第六二五九號）被告基於意圖為自己不法所
    有之概括犯意，於八十七年八月三十日，在苗栗縣頭屋鄉橋
    下工地竊取佑彬公司所有發電機一台（ＤＥＮＹＯ牌，型號
    ＤＣＡ一五０ＳＰＫ，引擎號碼二八八一一號），又在八十
    七年十二月間，於台北縣板橋市○○路工地，竊取佑彬公司
    所有之發電機二台（引擎號碼分別為二七六０三號、二八八
    一０號），後又於八十八年二月間，在雲林縣虎尾東西向快
    速公路之工地內，再度竊取佑彬公司所有之發電機一台（引
    擎號碼為二八六五四號），嗣於八十八年六月九日，在雲林
    縣虎尾東西向Ｅ五０六工地內，以相同手法竊取佑彬公司所
    有之發電機一台（ＤＥＮＹＯ牌，引擎號碼二七五０二號）
    ，其後又於八十八年十二月二十日八時許，在桃園縣大園鄉
    西濱高架橋工程工地內，竊取佑彬公司（宋丁晚）所有之發
    電機一台（引擎號碼為五三七一一六號）。(3)（台灣嘉義地
    方法院檢察署九十三年度偵字第二三五二號）被告於九十年
    七月十三日，在嘉義市○區○○○路盧厝段七七之一二地號
    台電工地，竊取祐彬營造股份有限公司所有使用之大型發電
    機一台（廠牌Ｄｅｎｙｏ，引擎號碼二八二八四號、出廠編
    號0000000號），得手後於同年八月十五日以三十萬
    元之價格，將該發電機出售與最虹企業股份有限公司負責人
    曾國能，嗣於九十二年二月二十五日上午十時四十四分許，
    海庚工程公司承租該發電機在桃園縣大溪鎮○○路九號工地
    施工時，為警持搜索票當場查獲。(4)（台灣桃園地方法院檢
    察署九十三年度偵字第六二八五號）被告意圖為自己不法之
    所有，基於概括之犯意，自八十八年十二月二十日上午八時
    ，連續在桃園縣大園鄉西濱高架橋工程工地間，竊取宋丁晚
    所有之發電機，復於同月二十五日一時，在臺北市大直橋改
    建工程工地，竊取乙○○所有之發電機後，置放於連久勝位
    於苗粟縣頭份鎮○○里○○路二五二號宅後空地處，嗣於八
    十九年一月一日十三時許，為警在上址處查獲後，其許允陳
    銘洲以二十萬元代價，出面坦承上開竊盜犯行，嗣因被告未
    依約付款，而告發上情。等情，因認被告另涉有竊盜犯行。
    惟查：
  (一)前開(4)部分，與本案被告經起訴並判決有罪之竊盜犯行，並
    無連續犯之裁判上一罪關係，非起訴效力所及，本院不得一
    併審判，已詳如前述（見前述理由三之(一)部分），自應退由
    該管檢察官另行偵結。
  (二)前開(1)、(2)、(3)部分，被告涉嫌之犯罪時間，分別為八十六
    年九月間、八十七年八月間起陸續至八十八年十二月間、及
    九十年七月十三日，而本案被告經起訴判決之前開連續竊取
    發電機之犯行，犯罪時間集中在八十九年九、十月間起至九
    十年二月二十四日止，犯罪手段則係利用受僱於厚本公司駕
    駛車輛之際，複製厚本公司倉庫及大貨車鑰匙，伺機竊取厚
    本公司所有之發電機；與併辦意旨所指之竊盜時間，短者彼
    此相隔至少半年以上，常者時間距離已達三年有餘，被告所
    利用之犯罪機會及所實施之犯罪手段亦不相同，顯然並非自
    始基於一個預定犯罪計劃以內，出於主觀上始終同一犯意進
    行，而係另行起意為之，與本案之連續竊盜犯行自均無連續
    犯之裁判上一罪關係可言，非起訴效力所及，本院自不得予
    以審判，均應退由該管檢察官另行偵結。
五、被告經合法傳喚，無正當理由不到庭，爰不待其陳述逕行判
    決。
據上論結，應依刑事訴訟法第三百七十三條、第三百六十八條、
第三百七十一條，判決如主文。
本案經檢察官羅榮乾到庭執行職務。
中　　華　　民　　國　　94　　年　　8 　　月　　26　　日
　　　　　　　　　刑事第二十二庭審判長法　官  黃瑞華
　　　　　　　　　　　　　　　　　    法　官  陳憲裕
　　　　　　　 　 　　　　　　　　　　法　官  宋  祺
以上正本證明與原本無異。
不得上訴。
                                      書記官  蔡慧娟
中　　華　　民　　國　　94　　年　　8 　　月　　30　　日
附錄：本案論罪科刑法條全文
刑法第216條
 (行使偽造變造或登載不實之文書罪)行使第210條至第215條之
文書者，依偽造、變造文書或登載不實事項或使登載不實事項之
規定處斷。
刑法第212條
偽造、變造護照、旅券、免許證、特許證及關於品行、能力服務
或其他相類之證書、介紹書，足以生損害於公眾或他人者，處一
年以下有期徒刑、拘役或三百元以下罰金。
刑法第320條第1項
意圖為自己或第3人不法之所有，而竊取他人之動產者，為竊盜
罪，處五年以下有期徒刑、拘役或五百元以下罰金。
